【裁判字號】    94,訴,6955
【裁判日期】    950710
【裁判案由】    侵權行為損害賠償
【裁判全文】
臺灣臺北地方法院民事判決              94年度訴字第6955號
原      告  甲○○
訴訟代理人  戊○○律師
            李岳洋律師
            姚宗樸律師
被      告  丙○○
參  加  人  第一產物保險股份有限公司
法定代理人  乙○○
訴訟代理人  丁○○
            己○○
上列當事人間請求侵權行為損害賠償事件，本院於民國95年6月
26日言詞辯論終結，判決如下：
    主      文
被告應給付原告新台幣貳拾肆萬貳仟玖佰捌拾陸元，及自民國94
年12月12日起至清償日止，按年息5%計算之利息。
原告其餘之訴駁回。
訴訟費用由被告負擔15％，餘由原告負擔；參加訴訟費用由參加
人負擔。
本判決第1項於原告以新台幣玖萬元供擔保後，得假執行；但被
告如以新台幣貳拾肆萬貳仟玖佰捌拾陸元預供擔保後，得免為假
執行。
原告其餘假執行聲請駁回。
    事實及理由
一、查，被告所有車號0219-GV自用小客車（下稱系爭車輛）係
    向第一產物保險股份有限公司（下稱第一產物公司）投保汽
    車第3人責任險，因其駕駛該車不慎撞擊原告致其受傷，而
    遭原告提起本訴求償，如其本件受敗訴判決，該公司依保險
    契約即應負保險賠償責任，故聲請本院向該公司為訴訟告知
    ，並經該公司依法向本院聲請訴訟參加，核與民事訴訟法第
    65條第1項、第58條第1項規定相符，應予准許，合先陳明。
二、原告主張：伊於民國94年4月14日下午2時許，徒步行經台北
    市○○路及杭州南路口（下稱系爭肇事地點），因被告駕駛
    系爭車輛違規左轉未禮讓行人先行，而撞擊伊致受有頭部外
    傷併顱內出血、左側下肢撕裂傷併皮膚壞死、左側腓骨骨折
    等傷害，並因而支出費用計新台幣（下同）491,971元（詳
    如附表所示）；又伊已為80多歲高齡受此傷害，精神痛苦不
    堪，併請求精神慰撫金1,200,000。爰依侵權行為法則，提
    起本訴等情。並於本院聲明：(一)被告應給付原告1,691, 971
    元，及加計自起訴狀繕本送達翌日起算之法定遲延利息。(二)
    願供擔保請准宣告假執行。
三、被告及參加人則以：原告未遵守交通規則闖紅燈，致伊左轉
    至該肇事地點時，已無法閃避而撞擊原告，伊並無過失；縱
    伊有過失，則原告亦同有過失；且伊業已支付部分看護費用
    及醫療費用，暨訴外人新安東京上海產物保險股份有限公司
    （下稱新安東京產物公司）業已理賠汽車強制責任險200,00
    0元予原告，則伊就此部分亦得為扣抵等語，資為抗辯。並
    於本院聲明：(一)原告之訴及假執行聲請均駁回。(二)如受不利
    之判決，願供擔保請准宣告免為假執行。
四、查，原告於94年4月14日下午2時許，徒步行經系爭肇事地點
    ，遭被告駕駛系爭車輛撞擊而受有頭部外傷併顱內出血、左
    側下肢撕裂傷併皮膚壞死、左側腓骨骨折等傷害等情，有卷
    附診斷證明書可憑（見本院94年度北調字第486號卷〈下稱
    北調卷〉第6頁），並為被告所不爭執（見本院卷第40頁）
    ，堪信為真。
五、本件應審究者為(一)被告對於系爭車禍是否有肇事原因？(二)若
    有，則原告請求附表所示各項金額是否有據？(三)原告是否同
    有過失？(四)被告應賠償金額為若干？茲分別論述如下：
(一)、被告對於系爭車禍是否有肇事原因？
    查，被告駕駛系爭車輛行經系爭肇事地點時，因該地點為路
    口並劃有行人穿越道，而其於行經該路口時，並未暫停讓行
    人即原告先行通過而撞擊原告受傷等情，有卷附台北市政府
    警察局交通警察大隊95年1月24日北市警交大事字第0953033
    28 00號函檢附系爭交通事故現場圖、談話紀錄表、交通事
    故調查報告表(一)(二)、現場照片可參（見本院卷第50至63頁）
    ，足見被告於駕車行近行人穿越道，未讓行人先行通過，顯
    已違反道路交通管理處罰條例第44條第2款規定至明。準此
    可知，原告受傷與被告上列過失不法行為間，自具有相當因
    果關係。是被告抗辯：伊對於系爭車禍並無肇事原因云云，
    即無可取。
(二)、原告請求附表所示各項金額是否有據？
  1.按因故意或過失，不法侵害他人之權利者，負損害賠償責任
    ，民法第184條第1項前段定有明文。又，汽車、機車或其他
    非依軌道行駛之動力車輛，在使用中加損害於他人者，駕駛
    人應賠償因此所生之損害，同法第191條之2亦有明文。且，
    不法侵害他人之身體或健康者，對於被害人因此喪失或減少
    勞動能力或增加生活上之需要時，應負損害賠償責任，同法
    第193條亦有規定。
  2.承前所述，原告受傷與被告駕車肇事之過失行為間，既具有
    相當因果關係，則原告依據侵權行為法則，訴請被告賠償即
    屬有據。茲就原告請求如附表所示各項金額審酌如下：
    (1)、醫療費用244,314元部分：
      、原告主張其因自94年4月14日受傷治療，至同年8月3
          日止，共計支出醫療費用244,314元乙節，業據提出
          醫療費用收據（見北調卷第9至15頁），並為被告所
          不爭執，且該費用支出核屬必要，應予准許。
      、被告抗辯：伊為原告支出94年5月16日及同年6月8日
          醫療費用各39,314元、20,264元，應予扣除云云，固
          據提出醫療費用收據及刷卡單為證（見本院卷第118
          至119頁）。然查，被告為原告支出上列醫療費用本
          即不在原告系爭請求醫療費用內（此觀北調卷第9至
          15頁之醫療費用收據自明），是原告既無重複請求醫
          療費用，故被告抗辯該醫療費用應扣除39,314元、
          20,264元，要無可取。
    (2)、看護費用230,000元部分：
      、原告主張其因受傷需要全日看護，自94年5月16日至
          同年6月27日、6月28日至9月8日止（計115日），故
          被告應給付伊看護費用230,000元乙情，固據提出收
          據為證（見北調卷第17至22頁）。然查，原告因系爭
          車禍受傷於94年4月14日住院治療，至同年6月27日出
          院期間（計75日，見本院卷第21頁之醫療收據），需
          要全日看護乙節，業經本院依職權函詢台北市立聯合
          醫院查明屬實（見本院卷第19頁之該院94年12月5日
          北市醫仁字第0943 5102200號函），則原告請求被告
          給付75日之看護費用150,000元為當。
      、被告抗辯：伊於原告住院期間，為其支出自94年4月
          19日至同年5月2日之看護費用26,000元，應予扣除等
          語，業據提出收據為證（見本院卷第116至117頁）。
          查，原告住院期間即自94年4月14日至6月27日止（計
          75日）有僱請看護必要，已如前述，則被告於該期間
          內為原告支出看護費用26,000元，自應予以扣除，故
          原告請求被告給付看護費用124,000元，即屬有據，
          應予准許。逾此所為請求，即非有據，應予駁回。
    (3)、醫療器材費用計17,657元部分：
        原告主張其因醫療需要而支出醫療器材費用計17,657元
        乙節，業據提出統一發票為證（見北調卷第24至29頁）
        ，並經本院依職權函詢台北市立聯合醫院查明原告因接
        受清創及植皮手術，需要使用除疤藥物及彈性衣屬實（
        見本院卷第19頁之該院94年12月5日北市醫仁字第09435
        102200號函），是原告上列支出醫療器材費用核屬必要
        ，應予准許。
    (4)、精神慰撫金1,200,000元部分：
      、按，不法侵害他人之身體、健康、名譽、自由、信用
          、隱私、貞操，或不法侵害其他人格法益而情節重大
          者，被害人雖非財產上之損害，亦得請求賠償相當之
          金額，民法第195條第1項前段亦有明文。又，慰藉金
          之賠償須以人格權遭遇侵害，使精神上受有痛苦為必
          要，其核給之標準固與財產上損害之計算不同，然非
          不可斟酌雙方身分資力與加害程度，及其他各種情形
          核定相當之數額（最高法院51年台上字第223 號判例
          意旨參照）。
      、查，本院審酌原告因系爭車禍受有頭部外傷併顱內出
          血、左側下肢撕裂傷併皮膚壞死、左側腓骨骨折等傷
          害，並經手術住院治療，且其為80多歲之高齡婦人，
          遭此車禍受傷，其身體及精神上所受痛苦，非可謂不
          大，又原告無收入所得（見本院卷9至10頁之稅務電
          子閘門財產所得調件明細表）；而被告投資經營鼎泰
          福水電工程有限公司、財產總額為3,600,000元（見
          本院卷第11至12頁之稅務電子閘門財產所得調件明細
          表）等情狀，故本院認原告請求精神慰撫金以500,00
          0元為允當。
    (5)、綜上，原告所得請求被告賠償金額即醫療費用244,314
        元、看護費用124,000元、醫療器材費用17,657元、精
        神慰撫金500,000元，共計885,971元。
(三)、原告是否同有過失？
    按損害之發生或擴大，被害人與有過失者，法院得減輕賠償
    金額，或免除之，民法第217條第1項定有明文。查，被告於
    行經系爭肇事地點即行人穿越道時，未禮讓行人即原告先行
    ，固有過失，但原告未依號誌指示而穿越道路，亦同有過失
    等情，有卷附號誌時項圖可憑（見本院卷第57頁），且台北
    市政府交通警察大隊對於系爭交通事故判別肇事原因亦採與
    本院相同見解（見本院卷第51頁之道路交通事故初步分析研
    判表），足見原告對於系爭車禍同有肇事原因已明。準此，
    兩造既對於系爭車禍同有肇事原因，則本院審酌原告為一高
    齡80多歲婦人，其於行經該行人穿越道時步伐已屬緩慢，而
    被告卻於日正當中之下午2時許，行經該路口並無不能注意
    情事，卻未能注意而於該行人穿越道上撞傷原告，顯見其並
    未減速讓行人先行通過等情形，認兩造對於系爭車禍應同負
    50％之肇事責任。
(四)、被告應賠償金額為若干？
  1.承前所述，兩造既應各負50％之肇事責任，則被告本應賠償
    原告金額為885,971元，應過失相抵後，被告應賠償原告金
    額為442,986元（元以下4捨5入）。
  2.按保險人依強制汽車責任保險法規定所為之保險給付，視為
    被保險人損害賠償金額之一部分；被保險人受賠償請求時，
    得扣除之。同法第32條定有明文。查，新安東京產物公司業
    已依強制汽車責任保險契約賠償原告200,000元，為原告所
    自陳（見本院卷第132頁反面），則被告抗辯原告受領此部
    分之金額，依上列規定應予扣除，自屬可採。是以，被告原
    應賠償原告金額為442,986元，再扣除原告已受領保險理賠
    金200,000元後，被告應賠償原告金額為242,986元。
六、從而，原告依據侵權行為法則，訴請被告應賠償其損害242,
    986元，及加計自起訴狀繕本送達翌日（即94年12月12日）
    起算之法定遲延利息，為有理由，應予准許。至原告逾此所
    為請求，即無理由，應予駁回。
七、兩造陳明願供擔保，聲請宣告假執行或免為假執行，經核原
    告勝訴部分，合於法律規定，爰分別酌定相當之擔保金額宣
    告之；原告其餘假執行之聲請，因訴之駁回而失所依據，不
    予准許。
八、本件事證已臻明確，兩造其餘攻擊或防禦方法，經本院審酌
    後，認均與本件之結論無涉，茲不再一一論述，併予敘明。
九、據上論結，本件原告之訴為一部有理由、一部無理由，依民
    事訴訟法第79條、第86條第1項前段、第390條第2項、第392
    條第2項，判決如主文。
中    華    民    國    95    年    7     月    10    日
                  民事第一庭    法  官  楊絮雲
以上正本係照原本作成
如對本判決上訴，須於判決送達後20日內向本院提出上訴狀
中    華    民    國    95    年    7     月    10    日
                                書記官  高秋芬


司法院資訊處製作；財團法人民間司法改革基金會備份。
